臺灣高等法院高雄分院刑事判決
111年度交上訴字第97號
上  訴  人  臺灣屏東地方檢察署檢察官
被      告  王型淵


上列上訴人因被告過失致死案件，不服臺灣屏東地方法院111年
度交訴字第7號，中華民國111年7月19日第一審判決（起訴案號
：臺灣屏東地方檢察署110年度偵字第7357號），提起上訴，本
院判決如下：
    主  文
原判決撤銷。
王型淵犯過失致人於死罪，處有期徒刑捌月。  
    事  實
一、王型淵考領有大型重型機車駕駛執照，於民國110年2月21日
    下午4時37分許，騎乘車牌號碼000-0000號大型重型機車沿
    屏東縣萬丹鄉萬新路由南往北方向行駛至與大勇路交岔路口
    ，本應注意汽車駕駛人行車速度應依速限標誌或標線規定，
    無速限標誌或標線者，行車時速不得超過50公里，並應遵守
    道路交通標誌、標線、號誌指示，而「閃光黃燈」表示「警
    告」，車輛應減速接近，注意安全，小心通過，竟疏未注意
    及此，明知萬新路於上揭路口設有「閃光黃燈」，而依當時
    天候晴、日間自然光線、柏油路面乾燥、無缺陷或障礙物、
    視距良好等情形，並無不能注意之情事，竟疏未注意及此，
    未減速而貿然以時速逾50公里之速度駛入上開交岔路口，適
    蔡Ｏ徽騎乘車牌號碼000-0000號普通重型機車搭載其妻陳Ｏ芳
    沿大勇路由東往西方向行駛至上開交岔路口，亦疏未遵守該
    處閃光紅燈所表示「停車再開」之指示，亦即車輛應減速接
    近，先停止於交岔路口前，讓幹線道車優先通行後認為安全
    時，方得續行之指示，未先停車後再續行而貿然穿越前開交
    岔路口，王型淵因而閃避不及，以所駕駛前開機車前車頭碰
    撞蔡Ｏ徽所騎乘前開機車左側車身，致蔡Ｏ徽受有右側2至7肋
    骨骨折、左側2、3、8、9、10、11肋骨骨折併雙側血胸、橫
    膈膜破裂、疑脾臟破裂併腹內出血、左腎鈍挫傷、右尺骨骨
    折、骨盆骨骨折、左脛骨骨折、左腓骨骨折、左足多處掌骨
    骨折等傷害（王型淵肇事致陳Ｏ芳受傷而涉犯過失傷害部分
    ，未據告訴），雖經送往安泰醫療社團法人安泰醫院（下稱
    安泰醫院）救治，然經診療急救無效，仍於同日晚上9時19
    分許宣告不治死亡。嗣王型淵於肇事後停留現場，並於有偵
    查犯罪權限之人發覺其犯罪前，向到場處理事故之員警坦承
    肇事，自首而接受裁判，始查悉上情。
二、案經蔡Ｏ徽之父蔡Ｏ昌告訴暨臺灣高雄地方檢察署檢察官相驗
    後移轉臺灣屏東地方檢察署檢察官主動簽分偵查起訴。
    理  由
壹、證據能力：
    本判決所引用屬於傳聞證據部分，均已依法踐行調查證據程
    序，且檢察官、被告於本院審理時均明示同意有證據能力（
    見本院卷第44、68至69頁），本院審酌該等證據作成時情況
    ，並無違法取證之瑕疵，且無顯不可信之情形，以之作為證
    據應屬適當，依刑事訴訟法第159條之5第1項規定，均有證
    據能力。
貳、實體部分：
一、認定事實所憑之證據及理由：
㈠、上開事實，業據被告王型淵於本院均坦承不諱（見本院卷第3
    8、39、77頁），核證人即告訴人蔡Ｏ昌於警詢、偵查中證述
    情節大致相符（見相224號卷第17至19、101至103頁，他124
    6號卷第5至6頁，偵7357號卷第25至27頁），並有道路交通
    事故現場圖、道路交通事故調查報告表㈠㈡、監理電子閘門駕
    籍查詢結果、車輛詳細資料報表、蒐證照片及監視器翻拍照
    片等件在卷可稽（見相224號卷第21至25、48至51、55至93
    頁）。又被告於本院供稱：我行駛至肇事地點之時（車）速
    約60至70公里，因當時我有看我的儀表板等語（見本院卷第
    39頁），此與告訴人於偵訊及本院指證被告於肇事當時有超
    速等情大致相符（見他1246號卷第5頁，本院卷第79、83頁
    。按：雖告訴人主張之車速與被告供承之車速不同，惟就被
    告係以時速逾50公里速度行駛之事實，則無不同），且由卷
    附肇事現場之監視錄影畫面擷圖（見相224號卷第89至91頁
    ），顯示被告確於甚短之時間內移動相當之距離（例如：畫
    面時間16：15：02許，被告距離肇事路口約有2根電線桿間
    之距離，惟16：15：03許，僅相隔約1秒多左右，被告之機
    車即與被害人蔡Ｏ徽之機車發生碰撞），可佐被告於本院所
    述當時係以逾50公里之速度行駛等情，應符真實而可採信。
    再者，被害人蔡Ｏ徽確因本件交通事故死亡之事實，亦有安
    泰醫院診斷證明書、相驗筆錄、臺灣高雄地方檢察署相驗屍
    體證明書（110相甲字第224號）、臺灣高雄地方檢察署檢驗
    報告書、屏東縣政府警察局屏東分局110年2月28日屏警分偵
    字第11030748400號函附相驗照片等件附卷足參（見相224號
    卷第5、99至135頁），足認被告之自白與事實相符，可以採
    信。
㈡、按行車速度，依速限標誌或標線之規定，無速限標誌或標線
    者，應依下列規定：一、行車時速不得超過50公里。又按汽
    車駕駛人應遵守道路交通標誌、標線、號誌之指示；而閃光
    黃燈表示「警告」，車輛應減速接近，注意安全，小心通過
    。道路交通安全規則第93條第1項第1款、第90條及道路交通
    標誌標線號誌設置規則第211第1項第1款定有明文。查：
　⒈被告考領有大型重型機車駕駛執照，有上開監理電子閘門駕
    籍查詢結果在卷可憑（見相224號卷第48頁），其對於前開
    規定理應知之甚詳，被告於通過萬新路（速限50公里）與大
    勇路交岔路口時，自應遵循上開規定，減速接近路口，俟查
    看路口左右方向有無來車時，再行小心通過，且依當時天候
    晴，日間自然光線，柏油路面乾燥、無缺陷或障礙物，視距
    良好等情狀，有道路交通事故調查表㈠可憑，並無不能注意
    之情事，被告竟疏於注意，貿然以時速逾50公里之速度超速
    駛入該交岔路口（按：萬新路之速限50公里，見本卷第50-1
    至50-3頁），致與被害人蔡Ｏ徽所駕駛之機車發生碰撞，使
    被害人蔡Ｏ徽因傷勢過重不治死亡，其駕駛行為自有過失甚
    明。
　⒉另本件經交通部公路總局高雄區監理所區車輛行車事故鑑定
    會鑑定及交通部公路總局覆議結果固認：「蔡Ｏ徽（即被害
    人）駕駛普通重型機車，行至閃光紅燈號誌交岔路口，未先
    停止於交岔路口前及未讓幹道車優先通行，為肇事主因；王
    型淵（即被告）駕駛大型重型機車，行經閃光黃燈交岔路口
    ，未減速接近，未注意安全小心通過，為肇事次因」，有交
    通部公路總局高雄區監理所110年7月9日高監鑑字第1100130
    650號函檢送屏澎區0000000案行車事故鑑定意見書（見他12
    46號卷第43至47頁）及交通部公路總局110年8月27日路覆字
    第1100096962號函檢送0000000案覆議意見書可憑（見偵735
    7號卷第11至15頁），然此係因檢察官於囑託上開機關於鑑
    定時，卷內尚無被告之相關筆錄可參（按：檢察官之後於偵
    查階段亦未就車速部分訊問被告，惟告訴人於偵查階段已質
    疑被告有超速），致鑑定機關於鑑定及覆議時，未及審酌被
    告嗣於本院供述其有以逾50公里之車速行駛之違規行為，並
    就被告此部分供述與肇事路口監視錄影資料相互勾稽所致，
    此由上開鑑定及覆議意見書「伍、肇事分析：…二、佐證資
    料」欄記載本件鑑定之佐證資料含「卷附之筆錄（即告訴人
    蔡Ｏ昌之筆錄）」，但因無被告之筆錄而無法參酌即明（見
    他1246號卷第45至46頁，偵7357號卷第13至14頁）。然因被
    告上述行經閃光黃燈交岔路口未減速接近、注意安全小心通
    過及以逾50公里之車速超速行駛等事證已明，上開鑑定及覆
    議之意見並無礙被告就本件車禍之發生確有上述過失之認定
    。因此，本院綜合上情，認被告與被害人蔡Ｏ徽應係同為本
    件肇事之原因。
  ⒊至被害人蔡Ｏ徽就本件車禍事故之發生，雖與有過失，然此屬
    雙方過失程度輕重及告訴人於民事請求損害賠償時應否減輕
    被告賠償責任之問題，無礙於被告本件過失致死犯行之成立
    。又被害人蔡Ｏ徽因本件車禍事故傷重死亡，被告上開過失
    行為與被害人蔡Ｏ徽死亡結果間，具有相當因果關係，亦堪
    認定。
㈢、綜上，本件事證明確，被告上開犯行洵堪認定，應依法論科
    。
二、論罪：
㈠、核被告所為，係犯刑法第276條過失致人於死罪。
㈡、被告於肇事後留在現場，且係於有偵查權限之司法警察機關
    尚未能發覺何人犯罪前，即主動向據報到場處理之員警坦承
    其肇事，有屏東縣政府警察局屏東分局交通分隊萬丹交通小
    隊道路交通事故肇事人自首情形紀錄表附卷可參（見相224
    號卷第33頁），參以被告事後並未逃避偵審之事實，堪認被
    告自首並接受裁判，依刑法第62條前段規定減輕其刑。
三、上訴論斷：
㈠、原審據以論處被告罪刑，固非無見。惟查：被告除上述行經
    閃光黃燈交岔路口未減速接近、注意安全小心通過之過失外
    ，另有以時速逾50公里之車速超速行駛之違規行為，且與被
    害人蔡Ｏ徽同為本件肇事原因；原判決疏未認定被告亦有超
    速之事實，認被告為本件肇事之次因，自有未合。檢察官上
    訴指摘原判決量刑過輕，雖無理由（見本院卷第9至10頁，
    詳後㈡所述），惟檢察官於據被告於本院之供述，主張被告
    尚有超速之過失（見本院卷第46、78至79頁），則有理由，
    原判決既有上述瑕疵，自應由本院予以撤銷改判。
㈡、爰以行為人之責任為基礎，審酌被告駕（騎）車疏未注意遵
    守上開相關道路交通法規，肇致本件交通事故，導致被害人
    蔡Ｏ徽死亡之嚴重結果，使被害人蔡Ｏ徽之家屬慟失至親，實
    屬不該。又被告肇事後，雖就被害人蔡Ｏ徽之配偶陳Ｏ芳所受
    傷部分以新臺幣（下同）60萬元達成和解（按：被告誤述65
    萬元，見本院卷第41頁被告之供述及同卷第84頁之和解書）
    ，然就被害人蔡Ｏ徽死亡部分，則尚未與被害人蔡Ｏ徽之家屬
    即告訴人等達成和解、彌補其等所受之損害；又被告於本院
    仍有與告訴人調解之意，並表示除上述已賠付陳Ｏ芳部分外
    ，可以再賠付告訴人1百多萬元等語，然因告訴人堅持被告
    要一次全額賠付300萬元才同意本院為雙方安排調解（告訴
    人明確表示不接受部分賠款以分期方式給付），因被告表示
    其無法一次全額賠付300萬元，致本院無法再為雙方安排調
    解（見本院卷第40至41、44至45頁），就此以觀，尚難以被
    告與告訴人就賠償金額認知不同而未能達成調（和）解，即
    謂被告犯後態度不佳。另考量被告與被害人蔡Ｏ徽同為本件
    肇事原因，且被告犯後於偵查及審理階段均坦承犯行，並於
    本院主動供承其有超速之行為（按：檢察官於起訴及提起上
    訴時均未主張被告有超速，嗣被告於本院主動表示其時速約
    60至70公里後，檢察官始據此主張被告另有超速行為），坦
    然面對自己之過失犯行所造成之傷害，勇於認錯，尚具悔意
    ，兼衡被告前無任何犯罪紀錄之素行，有卷附臺灣高等法院
    被告前案紀錄表在卷可查（見本院卷第61頁），暨被告自陳
    高職畢業之智識程度，案發時擔任汽車技術員、目前擔任送
    貨司機，未婚，無子女之家庭生活狀況等一切情狀（見原審
    卷第59頁，本院卷第80頁），本院認為檢察官上訴請求量處
    有期徒刑10月及告訴人表示希望判處有期徒刑5年（見本院
    卷第10、83頁），均有過重，經綜合上述各情，認本件被告
    仍以量處有期徒刑8月為宜，此宣告刑已可收懲戒之效，且
    與被告之罪責相當。
據上論結，應依刑事訴訟法第369條第1項前段、第364 條、第29
9條第1項前段，刑法第276條、第62條前段，判決如主文。
本案經檢察官葉幸眞提起公訴，檢察官王雪鴻提起上訴，檢察官
陳俊宏到庭執行職務。
中　　華　　民　　國　　111 　年　　11　　月　　15　　日
                  刑事第五庭    審判長法  官  簡志瑩
                                      法  官  陳美燕
                                      法  官  唐照明
以上正本證明與原本無異。
如不服本判決應於收受本判決後20日內向本院提出上訴書狀，其
未敘述上訴理由者，並得於提起上訴後20日內向本院補提理由書
狀（均須按他造當事人之人數附繕本）「切勿逕送上級法院」。
中　　華　　民　　國　　111 　年　　11　　月　　15　　日
                                      書記官  梁雅華
附錄本判決論罪科刑法條：
刑法第276條：
因過失致人於死者，處5年以下有期徒刑、拘役或50萬元以下罰金。